最高法院刑事判決　　　　　　一○○年度台上字第七二七六號
上　訴　人　李信衛
上列上訴人因違反槍砲彈藥刀械管制條例等罪案件，不服台灣高
等法院中華民國一○○年九月二十九日第二審判決（一○○年度
上訴字第一九九○號，起訴案號：台灣板橋地方法院檢察署九十
九年度偵字第二八二六九、二九二三九號），提起上訴，本院判
決如下：
    主  文
原判決關於未經許可，製造可發射子彈具有殺傷力之槍枝、未經
許可製造子彈、未經許可持有子彈部分撤銷，發回台灣高等法院
。
其他上訴駁回。
    理  由
壹、發回（即未經許可，製造可發射子彈具有殺傷力之槍枝、未
經許可製造子彈、未經許可持有子彈等罪）部分：
本件原判決認定：上訴人李信衛（一）於民國九十九年七、八月
間某日，基於製造槍枝之犯意，在其位於（改制前）台北縣土城
市○○○路一三七號七樓之三住處內，持其所有電動鑽床、電動
砂輪機、平面砂布輪、鋼絲輪、手持電磨機、固定器、挫刀、板
手、六角板手、尖嘴鉗、鑽頭等工具，先製造土造金屬槍管，並
以換裝土造之金屬槍管之方式，製造可發射子彈具有殺傷力之仿
BERETTA廠M9型半自動手槍之改造手槍一支（槍枝管制編號00000
00000 號）。（二）另於九十九年七、八月間某日，基於製造子
彈之犯意，在上開住處內，接續持其所有電動鑽床、電動砂輪機
、平面砂布輪、鋼絲輪、手持電磨機、固定器、挫刀、板手、六
角板手、尖嘴鉗、鑽頭等工具，以事先購買非彈藥之主要組成零
件之非制式金屬彈頭及彈殼，製造完成為具有殺傷力之子彈一顆
（金屬彈殼組合直徑8.8±0.5mm金屬彈頭）及未製造完成之子彈
十一顆（金屬彈殼組合直徑8.8±0.5mm及8.0mm 金屬彈頭，起訴
書誤載均為8.8±0.5mm）。（三）再於九十九年七、八月間某日
，基於持有子彈之犯意，在宜蘭縣某處，向真實姓名、年籍不詳
綽號「阿呆」之成年男子接續購買霰彈槍子彈二十四顆（口徑為
12GAUGE制式霰彈）、制式子彈二顆（口徑為9mm）而非法持有之
。嗣於九十九年十月三十一日上午六時許，在上開住處前為警查
獲，經其同意搜索，當場於其所使用背包內，扣得上開仿BERETT
A 廠M9型半自動手槍之改造手槍一支、制式子彈二顆、改造子彈
十二顆，並於上開住處內，扣得霰彈槍子彈二十四顆、非制式金
屬彈殼及彈頭一包及如原判決附表一、二所示之物，始悉上情等
情。因而撤銷第一審關於上開部分之判決，依數罪併罰規定改判
論上訴人未經許可，製造可發射子彈具有殺傷力之改造手槍（槍
枝）；又未經許可，製造子彈；又未經許可，持有子彈罪刑，固
非無見。
惟查：有罪判決書之事實，為判斷其適用法令當否之準據，法院
應將依職權認定與論罪科刑有關之事實，翔實記載，然後於理由
內逐一說明其憑以認定之證據，並使事實認定與理由說明，互相
適合，方為合法。又同時持有（或製造）槍砲彈藥刀械管制條例
之槍砲及子彈者，為一個持有（或製造）行為而犯二種罪名，係
一行為而觸犯數罪名，應依刑法第五十五條之規定，從一重之持
有（或製造）槍砲罪論處，此為本院歷年統一之見解。原判決事
實一、（一）、（二）認定上訴人製造扣案之槍枝、子彈之犯罪
時間均為九十九年七、八月間，地點均為上訴人之上址住處，而
所使用之工具亦均相同，則上訴人製造本件槍枝、子彈係同時、
同地之一個製造行為或基於一個犯意以數個舉動之接續進行或基
於不同犯意之先後數個製造行為？原判決事實並未明確認定。又
原判決事實一、（二）、（三）認定上訴人持有其所製造之子彈
及持有所購入之霰彈槍子彈之犯行亦均在九十九年七、八月間，
而持有子彈係屬行為之繼續，且上開扣案之子彈（即製造之子彈
及購入之子彈）均同時、同地為警查獲，上訴人之持有子彈行為
究係一行為？或基於數犯意之數行為？亦未於事實中為明確記載
。則上訴人所犯上開製造槍枝罪、製造子彈罪、持有子彈罪，究
應予分論併罰，或有想像競合犯關係，即屬無憑判斷。究竟實情
如何？原審未予究明，即遽行判決，自有未合。而第三審法院應
以第二審判決所確定之事實為判決基礎，原判決之上開違背法令
情形，影響於事實之確定，本院無可據以為裁判，應認原判決關
於上開部分，有撤銷發回之原因。
貳、駁回部分：
一、持有第二級毒品純質淨重二十公克以上部分：
按第三審上訴書狀，應敘述上訴之理由，其未敘述者，得於提起
上訴後十日內補提理由書於原審法院，已逾上述期間，而於第三
審法院未判決前仍未提出上訴理由書狀者，第三審法院應以判決
駁回之，刑事訴訟法第三百八十二條第一項、第三百九十五條後
段規定甚明。本件上訴人不服原審判決，於一○○年十月二十四
日提起上訴，嗣於同年十月二十五日僅補提違反槍砲彈藥刀械管
制條例部分之上訴理由，惟就此部分之上訴，並未敘述上訴理由
，迄今逾期已久，於本院未判決前仍未提出，依上開規定，此部
分之上訴自非合法，應予駁回。
二、持有第二級毒品（即持有第二級毒品四氫大麻酚）部分：
按刑事訴訟法第三百七十六條所列各罪之案件，經第二審判決者
，不得上訴於第三審法院，為該法條所明定。上訴人所犯持有第
二級毒品（即持有第二級毒品四氫大麻酚）犯行，原審係以毒品
危害防制條例第十一條第二項論處上訴人罪刑，核屬刑事訴訟法
第三百七十六條第一款之案件。依首開說明，既經第二審判決，
自不得上訴於第三審法院，上訴人猶提起上訴，顯為法所不許，
應予駁回
據上論結，應依刑事訴訟法第三百九十五條、第三百九十七條、
第四百零一條，判決如主文。
中    華    民    國  一○○  年   十二   月  二十九  日
                      最高法院刑事第十二庭
                          審判長法官  陳  世  雄  
                                法官  張  祺  祥  
                                法官  宋      祺  
                                法官  惠  光  霞  
                                法官  周  盈  文  
本件正本證明與原本無異
                                      書  記  官  
中    華    民    國  一○一  年    一    月    四    日
                                                      K